【裁判字號】    99,台上,3927
【裁判日期】    990624
【裁判案由】    違反臺灣地區與大陸地區人民關係條例
【裁判全文】
最高法院刑事判決            九十九年度台上字第三九二七號
上  訴  人  甲○○○
上列上訴人因違反台灣地區與大陸地區人民關係條例案件，不服
台灣高等法院高雄分院中華民國九十九年四月十五日第二審判決
（九十九年度上訴字第四二九號，起訴案號：台灣高雄地方法院
檢察署九十七年度偵字第二九六七二、三一一二五號，九十八年
度偵字第五七一０號），提起上訴，本院判決如下：
    主  文
上訴駁回。
    理  由
按刑事訴訟法第三百七十七條規定，上訴於第三審法院，非以判
決違背法令為理由，不得為之。是提起第三審上訴，應以原判決
違背法令為理由，係屬法定要件。如果上訴理由書狀並未依據卷
內訴訟資料，具體指摘原判決不適用何種法則或如何適用不當，
或所指摘原判決違法情事，顯與法律規定得為第三審上訴理由之
違法情形，不相適合時，均應認其上訴為違背法律上之程式，予
以駁回。又裁判上一罪案件之重罪部分得提起第三審上訴，其輕
罪部分雖不得上訴，依審判不可分原則，第三審法院亦應併予審
判，但以重罪部分之上訴合法為前提，如該上訴為不合法，第三
審法院既應從程序上予以駁回，而無從為實體上判決，對於輕罪
部分自無從適用審判不可分原則，併為實體上審判。本件原判決
認定上訴人甲○○○（綽號秀秀）與綽號「校長」之中國大陸男
子及均經判處罪刑確定之楊明華、尤秀鳳、蔡添丁、孟利路（原
名孟思辰）、賴賢通、蔡麗娟、羅開鴻、蘇秀梅、蘇秀春、洪阿
蜜等人，共同意圖營利，以假結婚之方式，使大陸地區人民李昌
珠等九人於民國九十二年七月至九十三年一月間，非法進入台灣
地區，嗣因李昌珠等人在台非法打工，分別經警查獲並強制遣返
等情，因予維持第一審判決依牽連犯之例，從一重論處上訴人共
同連續犯台灣地區與大陸地區人民關係條例第七十九條第二項之
圖利使大陸地區人民非法進入台灣地區罪刑，駁回其在第二審之
上訴，已詳敘認定犯罪事實之依據及憑以認定之理由，並說明：
(一)台灣地區與大陸地區人民關係條例第七十九條所稱「非法」，
應從實質上之合法性加以判斷。上訴人與共犯等人以假結婚方式
，辦理相關戶籍登記及入境手續，使大陸地區人民憑以進入台灣
地區，所持入境許可文件雖係入出境主管機關所核發，形式上為
合法，然係以詐欺方法取得，即不具實質上之合法性，自屬使大
陸地區人民非法進入台灣地區。(二)上訴人坦承帶人頭配偶到大陸
地區之機票及食宿均免費，且分得綽號「校長」者所送金戒子一
只，其有從中牟利之意圖甚明。再據證人羅開鴻於第一審證稱：
伊去大陸的機票是上訴人出的，在大陸時，食宿都在「校長」家
，沒有支付食宿費用，上訴人有提到結婚成功會支付新台幣二萬
多元，後來錢是大陸地區的人給的等語，益徵上訴人與共犯等確
有使大陸地區人民非法來台而從中營利之舉。(三)台灣地區與大陸
地區人民關係條例第七十九條於九十二年十月二十九日修正，同
年十二月三十一日施行。上訴人係於九十二年七月至九十三年一
月間，連續使大陸地區人民非法來台，自應依修正後該條例第七
十九條第二項之連續意圖營利使大陸地區人民非法進入台灣地區
罪論處。就此以觀，原判決並無適用法則不當及理由矛盾之違背
法令情事。上訴人上訴意旨徒憑己見，指摘原判決上開論斷違法
，顯不足據以辨認原判決已具備違背法令之形式要件。本件得上
訴第三審之違反台灣地區與大陸地區人民關係條例部分，上訴人
之上訴為不合法，應從程序上駁回；至屬刑事訴訟法第三百七十
六條第一款案件，不得上訴第三審之刑法第二百十六條、第二百
十四條行使使公務員登載不實文書罪部分，自無從適用審判不可
分原則，併為實體上審判，此部分之上訴不合法，亦應駁回。
據上論結，應依刑事訴訟法第三百九十五條前段，判決如主文。
中    華    民    國  九十九  年    六    月  二十四  日
                      最高法院刑事第十庭
                          審判長法官  花  滿  堂
                                法官  黃  正  興
                                法官  陳  東  誥
                                法官  林  錦  芳
                                法官  洪  昌  宏
本件正本證明與原本無異
                                      書  記  官
中    華    民    國  九十九  年    六    月  二十八  日
                                                     m

司法院資訊處製作；財團法人民間司法改革基金會備份。
